【裁判字號】    95,交聲,1341
【裁判日期】    950926
【裁判案由】    交管條例聲異
【裁判全文】
臺灣板橋地方法院交通事件裁定        95年度交聲字第1341號
原處分機關  交通部公路總局臺北區監理所板橋監理站
異  議  人
即受處分人  甲○○
上列異議人即受處分人因違反道路交通管理處罰條例案件，對於
原處分機關於中華民國九十五年七月四日所為之板監裁字裁四一
－Ｃ00000000號之裁決書，聲明異議，本院裁定如下：
    主  文
異議駁回。
    理  由
一、聲明異議意旨略以：本件伊並無未持駕駛執照駕車，因為當
    時伊係被載的，只因車子是伊的，故由伊出示行照，但行照
    過期，被開行照過期之罰單，且已繳清，惟事後伊卻收到本
    件未持有駕駛執照的罰單，故不服原處分，而聲明異議等語
    。
二、按道路交通管理處罰條例業於民國九十四年十二月八日修正
    公布，並於九十五年七月一日施行，修正前之該條例第二十
    一條第一項第一款規定：「汽車駕駛人未領有駕駛執照駕車
    者，處新臺幣六千元以上一萬元以下罰鍰，並當場禁止其駕
    駛及扣留其車輛牌照。」；修正後為：「汽車駕駛人未領有
    駕駛執照駕駛小型車或機械腳踏車，處新臺幣六千元以上一
    萬元以下罰鍰，並當場禁止其駕駛。」。是以修正前後之罰
    責並無變更，僅修正法條文字。其次，道路交通管理處罰條
    例本質上係屬行政罰而非刑罰，雖該條例本身未設有法律變
    更比較之規定，惟於九十四年二月五日公布，嗣於九十五年
    二月五日生效施行之行政罰法，則係屬行政罰之基本法，自
    可援引適用（此參照行政罰法第一條規定即明）；而該法第
    五條規定：「行為後法律或自治條例有變更者，適用行政機
    關最初裁處時之法律或自治條例。但裁處前之法律或自治條
    例有利於受處罰者，適用最有利於受處罰者之規定」，乃明
    定行政罰之法律或自治條例變更時之適用，係採「從新從輕
    」之處罰原則，亦即於行為後、行政機關最初裁處前之法律
    或自治條例有變更者，原則上係「從新」，適用行政機關最
    初裁處時之法律或自治條例；僅於裁處前之法律或自治條例
    有利於受處罰者，始例外「從輕」，適用最有利於受處罰者
    之規定。職是，本件自應適用修正後之前揭法律規定裁罰。
三、本件受處分人即異議人甲○○於九十四年十二月八日晚上九
   時二十五分許，騎乘車牌號碼ＮＲ九－二０五號重型機車，
   行經臺北縣永和市○○○路與光復街口，經警欄檢，發現該
   車之行照過期（有效日期九十三年十二月二十五日），且因
   異議人未帶駕駛執照，為警事後查詢資料後發現異議人所有
   之重型機車駕駛執照業於九十四年二月一日為交通部公路總
   局臺北區監理所易處吊扣（期間至九十五年一月三十一日止
   ），乃制單補發臺北縣政府警察局北縣警交字第Ｃ0000
   0000號舉發違反道路交通管理事件通知單之事實，業據
   證人即本件制單舉發之員警呂名貴到院具結證述：當時只有
   異議人一人騎乘機車，沒有載其他乘客，發現異議人紅燈右
   轉，把他攔停下來，請他出示證件，他說沒有帶駕照，所以
   拿出身分證及行照，該行照過期，當場制單舉發；且用無線
   電跟派出所聯絡查詢異議人駕照資料，但當時電腦無法連線
   ，所以無法查詢，是事後回到派出所，上線查詢發現異議人
   駕照遭吊扣，才另制單舉發本件未領有駕照駕車；當時確實
   只有異議人一人騎車，且告發單是他本人簽名；如果攔停到
   一臺機車，駕駛人並非車主，而車主同時在車上，不會要求
   車主出示駕照及行照，因為制單舉發行為人，處罰駕駛人而
   非車主；當天異議人沒有爭執違規事項，過程都很平和；未
   帶駕照也是要經過查詢駕駛人是否有駕照才會開單等語明確
   （詳見本院九十五年九月十一日訊問筆錄第一至二頁）；並
   有臺北縣政府警察局北縣交字第Ｃ00000000、Ｃ0
   0000000號舉發違反道路交通管理事件通知單北縣交
   字第Ｃ00000000號、交通部公路總局臺北區監理所
   板橋監理站四一－Ｃ00000000號裁決書、臺北縣政
   府警察局永和分局九十五年六月二十日北縣警永裁字第０九
   五００一九一四六號書函、行照影本各乙份附卷可稽；又衡
   諸證人呂名貴為依法執行勤務之員警，與異議人並無仇隙怨
   懟，應無虛詞構陷異議人之情；況按修正前道路交通管理條
   例第八十五條第一、二、三項規定：「本條例關於車輛所有
   人之處罰，如應歸責於運送人、租用人或使用人，亦適用之
   。本條例關於車輛所有人之處罰，如應歸責於車輛駕駛人者
   ，處罰車輛駕駛人。本條例關於駕駛人之處罰，如應歸責於
   車輛所有人者，處罰車輛所有人。」；而該條項修正後為同
   條第一項規定：「本條例之處罰，受舉發違反道路交通管理
   事件之受處罰人，認為受舉發之違規行為應歸責他人者，應
   於舉發違反道路交通管理事件通知單應到案前，檢附相關證
   據即應規則人相關證明文件，向處罰機關告知應歸責人，處
   罰機關即另行通知應歸責人到案依法處理。逾期未依規定辦
   理者，仍依本條例各該違反條款規定處罰。」。是茍於上開
   時、地，為警攔停之際，異議人雖為車主，但並非車輛之駕
   駛人，而該車行照過期者，揆諸上開規定，不論係修正前或
   修正後，仍應處罰駕駛人，何以於警開單舉發行照過期時，
   異議人未提出爭執、申訴或異議？且本件異議人雖自九十五
   年六月六日提出申訴、九十五年七月七日聲明異議，然迄今
   仍未提出何人為本件實際駕駛人之任何證據，足供本院參酌
   ，故異議人辯稱：伊當時是被載的，因伊是車主，才由伊出
   示行照云云，殊難逕予採信。綜上，原處分機關以異議人違
   反道路交通管理處罰條例第二十一條第一項第一款之規定，
   裁罰新臺幣九千六百元，於法並無不當，本件異議為無理由
   ，應予駁回。
四、據上論斷，應依道路交通案件處理辦法第十九條，裁定如主
    文。
中    華    民    國    95    年    9     月    26    日
                        交通法庭法  官  饒金鳳
以上正本證明與原本無異。
如不服本裁定應於送達後五日內向本院提出抗告狀。
                                書記官  王春森
中    華    民    國    95    年    9     月    26    日


司法院資訊處製作；財團法人民間司法改革基金會備份。
